臺灣雲林地方法院刑事裁定　　　　　　 100年度聲字第1053號
聲　請　人
即　被　告　胡輝澤
上列聲請人即被告因強盜等案件（100 年度訴字第812 號），聲
請具保停止羈押，本院裁定如下：
    主  文
聲請駁回。
    理  由
一、聲請意旨略以：聲請人即被告胡輝澤（下稱被告）有固定之
    居所，在偵查傳訊中可直接到庭，又被告已63歲，依國人平
    均歲數，男性78歲計算，已進入老年，已無足夠力氣逃亡，
    是無逃亡之虞。另被告於警詢及偵訊中均已坦承起訴書所載
    之事實，已足認並無湮滅、偽造、變造證據或勾串共犯或證
    人之虞，請求裁定准予具保停止羈押云云。
二、司法院大法官會議釋字第665 號解釋，並非直接宣告刑事訴
    訟法第101 條第1 項第3 款之規定違憲。至就刑事訴訟法第
    101 條第1 項第3 款規定之合憲解釋，究應如何限縮？由該
    號解釋之解釋理由書中明載：「刑事訴訟法第101 條第1 項
    第3 款規定之羈押，係因被告所犯為死刑、無期徒刑或最輕
    本刑為5 年以上有期徒刑之罪者，其可預期判決之刑度既重
    ，該被告為規避刑罰之執行而妨礙追訴、審判程序進行之可
    能性增加，國家刑罰權有難以實現之危險，該規定旨在確保
    訴訟程序順利進行，使國家刑罰權得以實現，以維持重大之
    社會秩序及增進重大之公共利益，其目的洵屬正當。又基於
    憲法保障人民身體自由之意旨，被告犯上開條款之罪嫌疑重
    大者，仍應有相當理由認為其有逃亡、湮滅、偽造、變造證
    據或勾串共犯或證人等之虞，法院斟酌命該被告具保、責付
    或限制住居等侵害較小之手段，均不足以確保追訴、審判或
    執行程序之順利進行，始符合該條款規定，非予羈押，顯難
    進行追訴、審判或執行之要件，此際羈押乃為維持刑事司法
    權有效行使之最後必要手段，於此範圍內，尚未逾越憲法第
    23條規定之比例原則，符合本院釋字第392 號、第653 號、
    第654 號解釋意旨，與憲法第8 條保障人民身體自由及第16
    條保障人民訴訟權之意旨，尚無違背。」等語可知，上開大
    法官會議解釋並非單純宣告刑事訴訟法第101 條第1 項第3
    款之重罪羈押原因係屬違憲，而係要求附加考量被告除犯重
    罪外，是否有「相當理由」認為其有逃亡、湮滅、偽造、變
    造證據或勾串共犯或證人等之虞。而所謂之「相當理由」，
    係指重罪羈押之發動，被告如何併存有逃亡或滅證之虞，於
    判斷具體個案之情況，應有「合理之依據」，不得出以揣測
    ；與第1 、2 款之所定，僅止程度判斷上之差異（說服法院
    之程度），並非本質有何不同，而在整體評價上，針對所有
    不利於被告之情狀，舉凡得以任何方式之調查，本乎刑事科
    學之經驗為綜合判斷，而足以使具有一般社會通念之人多數
    認為具有相當高蓋然性之可信度者即可。其門檻固毋須達於
    足認確已存在之程度，但仍應高於「合理之懷疑」。倘該等
    情狀事實已被評價為達到第1 款或第2 款羈押原因之門檻，
    除已滿足第3 款重罪羈押之限縮條件，並為羈押原因之競合
    。風聞傳說固無足論；傳聞證據或傳聞供述，被告之品格證
    據與其所有之個人關係，其來有自之情資線報，甚至經查證
    有其可靠性之匿名檢舉以及其他可得之訊息資料，則均可供
    為判斷審酌是否具有相當理由之依據（最高法院98年度臺抗
    字第691 號裁定意旨參照）。況依法條之體系解釋，該等附
    加考量與單純考量同條第1 項第1 款、第2 款之羈押原因仍
    有程度之不同應予區別，否則不啻等同於廢除同條第1 項第
    3 款之羈押原因。基此，伴同重罪羈押予以考量之逃亡之虞
    ，與單純成為羈押原因之逃亡之虞其強度應有差異，亦即伴
    同重罪羈押考量之逃亡之虞其理由強度可能未必足夠成為單
    獨之羈押原因，然得以與重罪羈押之羈押原因互佐。
三、經查，被告因強盜等案件，前經本院認為被告坦承起訴書所
    載之持有改造手槍及結夥3 人攜帶兇器強盜犯行，且有證人
    即共犯劉鴻儒、廖冠雄之供述，證人即被害人洪永傑、蔡王
    城、許順良、洪萬綠之證述，及監視器翻拍照片6 張、起獲
    槍彈過程照片12張、內政部警政署刑事警察局民國100 年9
    月7 日刑鑑字第1000105176號鑑定書1 份在卷可稽，復有改
    造手槍1 把扣案足佐，足認被告涉犯刑法第330 條第1 項之
    加重強盜罪，犯罪嫌疑重大，且被告之犯罪情狀係和共犯劉
    鴻儒、廖冠雄共同持改造手槍、玩具手槍及西瓜刀強盜被害
    人財物，被告並持有改造手槍，顯見被告所涉犯行對社會治
    安危害重大，無法以具保、責付、限制住居替代，非予羈押
    ，顯難進行審判或執行之程序，被告所犯刑法第330 條第1
    項加重強盜罪為最輕本刑7 年以上有期徒刑之重罪，審酌全
    案情節，應依刑事訴訟法第101 條第1 項第3 款之規定予以
    羈押，並自100 年9 月23日起開始羈押。
四、查被告因涉犯重罪予以羈押，已如前述，被告前開各項犯行
    經本院審認結果，若均判決有罪，刑度至少在有期徒刑7 年
    以上，因刑罰制裁嚴厲，逃亡之誘因也隨之增加，有相當理
    由認為被告有逃亡之虞，若命被告具保、責付、或限制住居
    等侵害較小之手段，均不足以確保審判之順利進行，仍有繼
    續羈押被告之必要，再參酌被告所為結夥3 人攜帶兇器強盜
    及持有改造手槍之犯行，危害社會治安甚鉅，被告前有違反
    懲治盜匪條例案件、槍砲彈藥刀械管制條例案件及強盜案件
    前科，甫於99年11月23日假釋付保護管束出監，隨即於100
    年6 月25日再犯本件加重強盜犯行，且作案之改造手槍、玩
    具手槍及西瓜刀均係被告所提供，其涉案情節顯較共犯劉鴻
    儒及廖冠雄為重，權衡國家刑事司法權之有效行使、社會秩
    序及公共利益、被告人身自由之私益及防禦權受限制之程度
    ，認對被告維持羈押處分尚屬適當、必要，合乎比例原則，
    並無違前開大法官會議解釋意旨（最高法院98年度臺抗字第
    668 號裁定意旨參照），被告所稱：無逃亡之虞云云，尚難
    憑採。至於被告所稱：其已坦承犯行，無湮滅、偽造、變造
    證據或勾串共犯或證人之虞云云，惟本件並非以其所稱刑事
    訴訟法第101 條第1 項第2 款之原因為由羈押被告，自與被
    告是否繼續羈押無涉，併予敘明。綜上，本院認為羈押之原
    因及必要性均尚未消滅，所請具保停止羈押，尚難准許，應
    予駁回。
五、依刑事訴訟法第220 條，裁定如主文。
中    華    民    國  100     年    10    月    6     日
                  刑事第六庭  審判長法  官 吳錦佳
                                    法  官 蕭于哲
                                    法  官 陳美利
以上正本證明與原本無異。
如不服本裁定，應於裁定送達後5 日內向本院提出抗告狀（須附
繕本）。
                                    書記官 王秀如
中    華    民    國   100    年    10    月    7     日